---
title: "Desafio"
subtitle: Emanuela Mendes Cardoso
output: pdf_document
date: "2022-12-21"
editor_options: 
  chunk_output_type: console
---

# Diretório

```{r include = FALSE}
knitr::opts_knit$set(root.dir = "C:/Introdução R/RGV410046/faostat")
```

```{r eval=FALSE}
# meu computador (mudar de acordo)
setwd("C:/Introdução R/RGV410046/faostat")
```

# Carregar pacotes

```{r warning=FALSE, message=FALSE}
library(rio)
library(tidyverse)
library(metan)
library(DataExplorer)
```

# Importação dos dados

```{r}
df_1 <- 
  import("area.xlsx")
df_2 <- 
  import("producao.xlsx")

```

# Ajustes de tabela

```{r}
#Tabela produção

#Separando a informação de ano e produção em duas colunas individuais
df_3_prod <- df_2 |> 
  separate(ANO_PRODUCAO
, into = c("ANO", "PRODUCAO"), sep = "_")

#Ajustar todas as palavras em maiúsculas, espaços, tabulação e caracteres de pontuação 
df_4_prod <- tidy_strings(df_3_prod)

#Passando campo de caracter para numérico 
df_4_prod$PRODUCAO <- as.numeric(as.character(df_4_prod$PRODUCAO))


#Tabela área

#Girar tabela de área
long <- 
  pivot_longer(df_1,
               cols = 2:61,
               names_to = "ANO",
               values_to = "AREA")
long

#Ajustar todas as palavras em maiúsculas, espaços, tabulação e caracteres de pontuação 
df_4_area <- tidy_strings(long)

#Ajuste nome PAIS
df_4_area <- df_4_area
names(df_4_area)[c(1)] <- c("PAIS")
names(df_4_area)


#Junção tabela de área e produção

df_5_uniao <-
  left_join (df_4_area,df_4_prod, by = c("PAIS","ANO"))

#Mostrar somente a primeira linha da tabela
head(df_5_uniao,n=1)
```

# Calculo da produtividade

```{r}
#Calculo da produtividadde
df_4_prod <-  df_5_uniao %>%  mutate(prod = PRODUCAO/AREA)

#Ajustar tabela transformar valores 0 para NA
df_4_prod[df_4_prod == 0] <- NA
df_4_prod <- df_4_prod |> remove_rows_na()

#Retornar somente a primeira linha da tabela
head(df_4_prod,n=1)
```

# Atividade(1) 
Calcular a produtividade média, máximo, mínimo e erro padrão da média (Mg ha-1) de cada país considerando todos os anos, ordenando os países pelo valor decrescente da produtividade média.

```{r}
#função erro padrão da média
erro <- function(prod_media){
  sd(prod_media,na.rm=TRUE)/sqrt(length(na.omit(prod_media)))
}
prod_media <- df_4_prod |>
  group_by(PAIS) |>
  summarise(across(prod,.fns=list(min=min,media=mean,max=max,erro=erro, n=length))) |>
arrange(desc(prod_media))
head(prod_media,n=1)

```

# Atividade (2) 
Calcular a diferença (Mg ha-1) da produtividade média dos três países com maior produtividade em relação à produtividade média dos países restantes (excluindo os três primeiros colocados)

```{r}
#top3
top3 <- 
  prod_media |> 
  slice(1:3) |> 
  pull(PAIS)
top3

media_top3 <- df_4_prod %>% 
  mutate(top3 = ifelse(PAIS %in% top3,"yes","no")) |>
  group_by(top3) |>
  summarise(mean=mean(prod, na.rm=TRUE)) |>
   pivot_wider(names_from = top3,
              values_from = mean) |> 
  mutate(dif = yes - no)
media_top3
#exportar os dados
export(list(
  diferenca = media_top3,
  prod_media = prod_media
),
"atividades_1_2.xlsx") 


```

# Atividade (3)

Criar um gráfico de tendência mostrando a produtividade anual dos três países com maior produtividade.

```{r}
#Seleção gráfico
df_grafico <- df_4_prod |>
filter(PAIS %in% top3) |> 
  mutate(ANO = as.numeric(ANO))

#Produção gráfico a partir da seleção 

ggplot(df_grafico, aes(ANO, prod, color = PAIS, group = PAIS)) +
  geom_point() + 
  geom_line() + 
  scale_x_continuous(breaks = seq(1960,2020, by=5),
                     (date_labels = "Ano de cultivo")) +
  scale_y_continuous(breaks = seq(10,40, by=5))+
  theme(legend.position = "bottom",
        axis.text.x = element_text(angle = 45, vjust = 1, hjust = 1)) + 
  labs(title = "Produtividade de mandioca de 1960 a 2020 dos TOP 3 países com maior produtividade",
       subtitle = "Fonte:https://www.fao.org/faostat/en/#data/QCL",
       caption = "Elaboração: Emanuela Mendes Cardoso",
       x = "Ano de cultivo",
       y = "Produtividade (Mg ha-1)",
       color = NULL) 
```

# Discussão
Os dados são derivados da Food and Agriculture Organization, e mostram a produção e área plantada de mandioca, em 102 países, de 1961 a 2020. A partir disso foi possível identificarmos a produtividade mínima, máxima e média de cada país. Pelo cálculo da produtividade média  observamos que os três países com maior produtividade, são: Barbados, Cook Islands e India. Sendo que a produtividade média, desses três é de 21.35668(Mg ha-1), enquanto dos outros 99 países restantes é de 9.19996(Mg ha-1), gerando uma diferença entre eles de 12.15672(Mg ha-1). Em relação ao gráfico das três principais, podemos visualizar oscilações de produtividade ao longo dos anos. Barbados em 1961 estava em destaque, mas passou por momentos de queda, recuperação e atualmente mantem-se mais estável. Já Cook Islands, estava em 1961 em posição mediana, teve períodos de alta, mas em geral segue em queda. A India, começou bem abaixo, mas teve grande crescendo, tendo uma queda em 2015. mas segue em recuperação.
